臺灣板橋地方法院交通事件裁定　　　　　　　　　九十一年度交聲字第一九二四號
　　原處分機關　交通部公路總局臺北區監理所
　　異　議　人
　　即受處分人　健二肉行即甲○.
右列異議人即受處分人因違反道路交通管理處罰條例案件，對於交通部公路總局臺北
區監理所九十一年十一月二十五日所為之十處分（原處分案號：北監五字第裁四○－
ＣＧ0000000號、第裁四○－ＣＧ0000000號、第裁四○－ＣＧ000
0000號、第裁四○－ＣＧ0000000號、第裁四○－ＣＧ0000000號
、第裁四○－ＣＧ0000000號、第裁四○－ＣＧ0000000號、第裁四○
－ＣＧ0000000號、第裁四○－ＣＧ0000000號、第裁四○－ＣＧ00
00000號），聲明異議，本院裁定如左：
    主  文
原處分均撤銷。
健二肉行即甲○○汽車駕駛人行車速度，超過規定之最高時速二十公里以上五次，每
次各處罰鍰新臺幣壹仟玖佰元，並記違規點數壹點；又汽車駕駛人行車速度，超過規
定之最高時速未滿二十公里四次，每次各處罰鍰新臺幣壹仟柒佰元，並記違規點數壹
點；又汽車駕駛人行車速度，超過規定之最高時速未滿二十公里，處罰鍰新臺幣貳仟
肆佰元，並記違規點數壹點。
    理  由
一、聲明異議意旨略以：異議人即受處分人健二肉行即甲○○所有車號三Ｌ－一三○
    三號自用小貨車，於民國九十一年十一月二十五日，遭原處分機關裁決北監五字
    第裁四○－ＣＧ0000000號、第裁四○－ＣＧ0000000號、第裁四
    ○－ＣＧ0000000號、第裁四○－ＣＧ0000000號、第裁四○－Ｃ
    Ｇ0000000號、第裁四○－ＣＧ0000000號、第裁四○－ＣＧ00
    00000號、第裁四○－ＣＧ0000000號、第裁四○－ＣＧ00000
    00號、第裁四○－ＣＧ0000000號等十件超速違規，各裁處最高額罰鍰
    新臺幣二千四百元，惟異議人均未收到上開違規舉發單，不知有違規情事，原處
    分機關逕以雙倍罰款處罰，實感不公云云。
二、原處分機關係以異議人健二肉行即甲○○所有車號三Ｌ－一三○三號自用小貨車
    ，分別於：
    (一)九十年五月三十日上午五時三十七分許，行經臺北縣鶯歌鎮○○○路一五五之
      六號前道路時，以時速六十八公里行駛，行車速度超過該處路段當時限速四十
      公里，達二十公里以上（本院九十一年度交聲第一九四○號）；
    (二)九十年六月六日上午五時三十三分許，行經臺北縣鶯歌鎮○○○路一五五之六
      號前道路時，以時速七十四公里行駛，行車速度超過該處路段限速五十公里，
      達二十公里以上（本院九十一年度交聲第一九三六號）；
    (三)九十年八月十六日上午五時十二分許，行經臺北縣鶯歌鎮○○○路一五五之六
      號前道路時，以時速七十三公里行駛，行車速度超過該處路段限速五十公里，
      達二十公里以上（本院九十一年度交聲第一九三五號）；
    (四)九十年九月十三日上午五時三十七分許，行經臺北縣鶯歌鎮○○○路一五五之
      六號前道路時，以時速七十公里行駛，行車速度超過該處路段限速五十公里，
      達二十公里以上（本院九十一年度交聲第一九三八號）；
    (五)九十一年一月七日上午九時二分許，行經臺北縣鶯歌鎮○○○路一五五之六號
      前道路時，以時速七十三公里行駛，行車速度超過該處路段限速五十公里，達
      二十公里以上（本院九十一年度交聲第一九三四號）；
    (六)九十年八月八日上午五時二十八分許，行經臺北縣鶯歌鎮○○○路一五五之六
      號前道路時，以時速六十七公里行駛，行車速度超過該處路段限速五十公里，
      未滿二十公里（本院九十一年度交聲第一九三九號）；
    (七)九十年十二月十六日上午五時十二分許，行經臺北縣鶯歌鎮○○○路一五五之
      六號前道路時，以時速六十六公里行駛，行車速度超過該處路段限速五十公里
      ，未滿二十公里（本院九十一年度交聲第一九三七號）；
    (八)九十一年一月四日上午七時一分許，行經臺北縣鶯歌鎮○○○路一五五之六號
      前道路時，以時速六十七公里行駛，行車速度超過該處路段限速五十公里，未
      滿二十公里（本院九十一年度交聲第一九三三號）；
    (九)九十一年一月五日上午五時三十七分許，行經臺北縣鶯歌鎮○○○路一五五之
      六號前道路時，以時速六十六公里行駛，行車速度超過該處路段限速五十公里
      ，未滿二十公里（本院九十一年度交聲第一九二四號）；
    (十)九十一年五月二日上午八時二十三分許，行經臺北縣鶯歌鎮○○○路一五五之
      六號前道路時，以時速六十七公里行駛，行車速度超過該處路段限速五十公，
      未滿二十公里（本院九十一年度交聲第一九三二號）。
    經臺北縣警察局交通隊逕行舉發移送裁決，依道路交通管理處罰條例第四十條第
    一項規定，各裁處罰鍰新臺幣二千四百元。
三、按汽車駕駛人，行車速度，超過規定之最高時速者，處新臺幣一千二百元以上二
    千四百元以下罰鍰；又汽車駕駛人，違反道路交通管理處罰條例第四十條第一項
    規定者，除依原條款處罰鍰外，並予記違規點數一點，道路交通管理處罰條例第
    五十三條、第六十三條第一項第一款分別定有明文。本件異議人上開車輛於右揭
    時地超速違規事實，均有經設置在該路段自動照相設備拍攝之該車超速連續照片
    二張在卷可證，堪認無訛。原處分機關據引首揭規定各裁處異議人罰鍰新臺幣二
    千四百元，固非無見。惟按處罰機關就違反道路交通管理處罰條例行為之處罰，
    於裁決前，應給予違規行為人陳述之機會，同條例第八條第二項亦定有明文，是
    違規行為人如未經合法通知到案聽候裁決時地，給予陳述機會，裁決機關即以違
    規行為人未依時到案為由，逕予裁決各該條款罰鍰最高額，顯有違「正當法律程
    序」原則，其所為處分自有不當。查本件舉發單位就異議人上開十件違規行為於
    開立舉發單後，分別依異議人登記之車籍地址「臺北縣鶯歌鎮○○○路六十二巷
    十一號公有市場肉十號」，掛號寄發送達上開各件違規舉發通知單，惟除前項第
    (十)件係因招領逾期，經舉發單位依行政程序法第七十四條規定辦理寄存送達外，
    其餘各件均因「查無此人」退回舉發單位，此有該各件舉發通知單及郵寄信封影
    本附卷可按；然查異議人設籍地址係另在「臺北縣鶯歌鎮○○街六十號」（八十
    二年七月十九日遷入迄今），此有異議人「個人基本資料查詢結果」列表在卷可
    稽，舉發單位未查，僅依異議人上開車籍登記地址寄送通知後即逕予公示送達，
    要與行政程序法第七十八條規定不合，自難認已對異議人合法送達。原處分機關
    就此未予詳查，即遽以異議人未依時到案為由，裁決最高罰鍰金額裁罰，依前揭
    說明，顯有未洽；況且均未依首揭規定並裁處記違規點數一點，亦於法未合，是
    異議人就前項第(一)至(九)各件之異議應均為有理由，原處分應予撤銷，由本院另行
    裁決。至前項第(十)件違規舉發通知單寄送異議人上開車籍地址後，因招領逾期，
    經舉發單位依行政程序法第七十四條規定辦理寄存送達，核諸異議人上開登記車
    籍地址亦係其營業處所，此有臺北縣政府營利事業登記公示詳細資料列表可參，
    況上開十件裁決書寄送該址，亦均經異議人之父林祈伯蓋用異議人私章收受，亦
    有各件裁決掛號郵件收件回執影本在卷可稽，是該件寄存送達於法並無不合，堪
    認該件已合法送達，原處分機關得逕予裁決，是異議人上開所辯，於此件違規部
    分並不足採，然復依首揭規定，就本件異議人違規行為，除處予罰鍰外，並應予
    記違規點數一點，而該件原處分機關裁決亦僅處異議人罰鍰新臺幣二千四百元，
    疏未依法裁處記違規點數一點，故亦有未當，是本件異議雖無理由，惟此部分原
    處分既有不當，亦應將該件原處分撤銷，由本院另行裁決。爰將異議人上開十件
    違規原處分均撤銷，分依其超速違規情節，另依上揭規定，裁處諭知如主文第二
    項所示。
四、據上論斷，應依道路交通案件處理辦法第二十條規定，裁定如主文。
中      華      民      國    九十一    年     十二     月    三十一    日
                                      臺灣板橋地方法院交通法庭
                                          法  官  彭  全  曄
右正本證明與原本無異
如不服本裁定應於送達後五日內向本院提出抗告狀
                                          書記官  梁  宜  庭
中      華      民      國    九十二    年     一       月    三        日
